【裁判字號】    97,交抗,469
【裁判日期】    970428
【裁判案由】    違反道路交通管理處罰條例
【裁判全文】
台灣高等法院交通事件裁定         97年度交抗字第469號
                                     97年度交抗字第475號
抗  告  人
即受處分人  甲○○
代  理  人  乙○○
上列抗告人因違反道路交通管理處罰條例案件，不服台灣台北地
方法院，中華民國97年3月26日所為裁定（97年度交聲字第457、
458號，原處分案號：台北市交通事件裁決所97年2月20日北市裁
二字第裁22-AEW412451、22-AEW412452號），提起抗告，本院裁
定如下：
    主  文
抗告駁回。
    理  由
一、原處分意旨略以：抗告人即受處分人甲○○於民國97年1月7
    日下午6時38分許，騎乘車號BJN—985號重型機車（下稱系
    爭機車），行經有燈光號誌管制之台北市○○路○段與北寧
    路口（下稱違規地點）紅燈右轉，經執勤之台北市政府警察
    局松山分局中崙派出所警員李政穎制止，竟拒絕停車接受稽
    查而逃逸，警員李政穎乃逕行製單舉發。抗告人於應到案日
    期前提出申訴，經原處分機關台北市交通事件裁決所調查結
    果，仍認抗告人有前開違規行為，爰依違反道路交通管理事
    件統一裁罰基準及處理細則第43、44、67條，道路交通管理
    處罰條例第53條第2項、第60條第1項規定，分別裁處其罰鍰
    新台幣（下同）600元、3000元，並依道路交通管理處罰條
    例第63條第1項第3、1款分別記違規點數3點、1點等情。
二、原裁定意旨略以：抗告人雖以當時其欲至違規地點之便利商
    店購買瓶裝水解渴，但因人行道上機車停車位已滿無法停車
    ，便由北寧路之人行道將機車牽入慢車道繼續行駛，並無紅
    燈右轉之行為。斯時其雖見員警在路邊指揮，但因其行駛路
    線並無不當，因此對員警之攔停並無認知，以為係一般交通
    指揮，而以正常速度繼續行駛前進，亦無拒絕稽查逃逸之行
    為云云聲明異議。然查抗告人上開行經有燈光號誌管制之違
    規地點紅燈右轉，且經員警制止時，拒絕停車接受稽查而逃
    逸等違規行為，有台北市政府警察局北市警交字第AEW41245
    1、AEW412452號舉發通知單2紙在卷可稽。證人即舉發之警
    員李政穎亦於原審提出員警工作紀錄簿、現場圖、現場照片
    ，並結證稱：當時伊著警察制服站在違規地點之便利商店旁
    邊機車停車格執行交通指揮，當時東西向（即八德路3段）
    是紅燈，南北向是綠燈（即八德路3段74巷口與北寧路），
    所有東西向車輛都靜止停等紅燈，此時有一位二十幾歲，穿
    著白色外套之人，騎乘系爭機車在八德路3段東往西方向紅
    燈右轉北寧路，伊見狀立即迎面吹哨並以指揮棒示意指示伊
    路邊停車，該機車騎士有稍微停頓一下，但旋即加速騎車離
    去，伊就記下該車車號，回警局後登載於工作紀錄簿上，並
    開單逕行舉發，伊當時距離違規地點路口約10公尺以內，抗
    告人當時確非由人行道牽車至北寧路，伊不會有誤判等語甚
    詳。抗告人空言否認違規，不足採信。因認原處分並無違誤
    ，抗告人之異議為無理由，應予駁回等語。
三、抗告意旨略以：警員李政穎之證詞未經科學實證檢驗，不
    能確定為真實。倘伊所述屬實，則抗告人當時已見員警在場
    ，豈會紅燈右轉？且伊稱抗告人稍事停頓後又加速離去，但
    在原審陳稱抗告人當時時速約40至50公里，若此，抗告人之
    前必須以時速50至60公里高速完成右轉，才有可能遇見員警
    稍事停頓降至40至50公里。但如此抗告人之迴轉半徑必相當
    大，且依系爭機車車型，實不可能在10公尺之內加速至50至
    60公里。依現場情況，便利商店旁有一巨柱遮擋，以警員
    通常立於路邊隱避處取締違規，實不可能目擊系爭機車是由
    八德路之慢車道或由北寧路之人行道進入慢車道行駛。又抗
    告人並無紅燈右轉，員警之攔停行為實無法讓抗告人確實認
    知，故抗告人亦無逃逸之動機及行為。原裁定難令人甘服，
    請予撤銷云云。
四、經查：
  (一)按汽車（包括機器腳踏車，下同）駕駛人，行經有燈光號誌
    管制之交岔路口有紅燈右轉行為者，處600以上1800元以下
    罰鍰；又汽車駕駛人，駕駛汽車有違反道路交通管理處罰條
    例之行為，經交通勤務警察或依法令執行交通稽查任務人員
    制止時，不聽制止或拒絕停車接受稽查而逃逸者，除按各該
    條規定處罰外，處3000元以上6000元以下罰鍰，道路交通管
    理處罰條例第53條第2項、第60條第1項分別定有明文。次按
    汽車駕駛人有第60條第1項情形者，記違規點數1點，有第53
    條情形者，記違規點數3點，道路交通管理處罰條例第63條
    第1項第1、3款亦有明文。
  (二)查抗告人於上開時間，騎乘系爭機車行經有燈光號誌管制之
    違規地點紅燈右轉，為執行勤務之警員李政穎親眼目睹並予
    攔停，詎抗告人拒絕停車接受稽查而逃逸等情，已據證人李
    政穎於原審結證明確，且有舉發通知單、員警工作紀錄簿、
    現場圖及現場照片附原審卷可稽。而查，李政穎於原審已就
    伊值勤當時，見及抗告人如何紅燈右轉，及抗告人遭攔停時
    ，如何逃逸等舉發之情狀具體指陳甚詳（見原審第457號卷
    第15頁背面至第16頁背面）。抗告人並未親自出庭說明，其
    代理人雖一再質疑李政穎證詞之真實性，但其代理人於抗告
    人違規之際並未在場目睹，所為指摘無非聽聞自抗告人，原
    審採信李政穎之證詞，採證認事並無不當。
  (三)次查，李政穎於原審所稱抗告人時速約40至50公里一節，核
    係在說明伊見及抗告人紅燈右轉後，系爭機車之時速（見原
    審第457號卷第16頁）。抗告意旨謂李政穎係指稱抗告人被
    攔停時稍事停頓時之時速云云，顯係對於李政穎之證詞有所
    誤解。
  (四)抗告人雖提出現場照片一張，指稱依現場情況，便利商店旁
    有一巨柱遮擋，以警員通常立於路邊隱避處取締違規，實不
    可能目擊系爭機車之行駛路線云云。然查，其所稱警員站立
    之位置純屬抗告人自行推測之詞，核與李政穎於原審證稱彼
    所在位置（見原審第457號卷第16頁及第22頁之照片）並不
    相符。且將其所提之照片與李政穎在原審提出之照片比對結
    果，顯可得見拍攝角度並不相同，是抗告人以其所提之照片
    為據，指摘李政穎證詞不實，洵非適當。
五、綜上，抗告意旨所指各節，均無可採。是以，抗告人騎乘機
    車行經有燈光號誌管制之交岔路口紅燈右轉，又經執勤警員
    制止，竟拒絕停車接受稽查而逃逸等違規事實，事證明確，
    均堪予認定。從而，原裁定以二件原處分均無違誤而予維持
    ，駁回抗告人之聲明異議，經核並無不合。抗告人徒執上詞
    ，率指原裁定不當，為無理由，其抗告應予駁回。
據上論斷，應依道路交通案件處理辦法第26條，刑事訴訟法第41
2條，裁定如主文。
中    華    民    國    97    年    4    月     28    日
                  刑事第二十庭  審判長法  官  楊貴雄
                                      法  官  鄧振球
                                      法  官  林立華
以上正本證明與原本無異。
不得再抗告。
                                      書記官  廖月女
中    華    民    國    97    年    4     月    29    日


司法院資訊處製作；財團法人民間司法改革基金會備份。
